【裁判字號】    89,自,67
【裁判日期】    900508
【裁判案由】    詐欺
【裁判全文】
臺灣士林地方法院刑事判決                            八十九年度自字第六七號
    自  訴  人  佩揚國際股份有限公司
    法定代理人  丁○○
    自訴代理人  韓名銅律師
    被      告  丙○○
右列被告因詐欺案件，經自訴人提起自訴，本院判決如左：
    主  文
丙○○無罪。
    理  由
一、自訴意旨略以：被告黃昃喣化名黃乙泰，於八十八年七月起，向自訴人佩揚國際
    股份有限公司購買電腦周邊設備產品，並約定於貨到時，即以現金支付貨款，自
    訴人分批交由大榮貨運、日通快遞運送交付，共計貨款六百三十六萬零八十元，
    被告僅支付四百二十七萬四千三百元，尚欠二百零八萬五千七百八十元，屢催不
    還，自訴人乃於同年十一月十日按址追查，被告竟詐稱無黃乙泰之人，並否認與
    自訴人有交易行為，經管區大屯派出所派警員訊問後，始知其姓名為丙○○，被
    告以此假名行騙之方式，詐取貨品云云，因認被告涉有刑法第三百三十九條第一
    項之詐欺罪嫌云云。
二、自訴人認被告涉有詐欺取財罪嫌，無非係以被告化名以黃乙泰之名交易、兩造間
    交易之送貨單、明細表、收款明細表、存證信函、大屯派出所執勤簿、及證人戊○○之證詞等為其主要論據。
三、訊據被告丙○○否認有何詐欺犯行，辯稱：渠因名字不好讀，才另取名黃乙泰，
    渠名片上印有前開二個名字，在匯款時亦使用黃乙泰之名，並無詐欺之意，被告
    向自訴人購買電腦零件，大部分以現金交易，其餘以銀行匯款支付，並未積欠任
    何貨款，如有積欠貨款，自訴人應不會繼續出貨給被告，且被告事後與自訴人之
    法定代理人及戊○○對帳過，自訴人一直提不出被告欠款之證據等語。
四、按犯罪事實應依證據認定之，無證據不得推定其犯罪事實，又不能證明被告犯罪
    者，應諭知無罪之判決，刑事訴訟法第一百五十四條、第三百零一條第一項分別
    定有明文。次按刑法第三百三十九條第一項之詐欺罪，必須行為人自始基於不法
    所有之意圖，以客觀上足以使人陷於錯誤之手段，欺矇被害人使之交付財物，始
    足當之。若所使用之手段在客觀上不足以使人陷於錯誤，依最高法院四十六年度
    臺上字第二六○號判例意旨，即不得以詐欺罪相繩。經查：
    (一)自訴人於八十八年七月之前向自訴人所訂之貨物，支付貨款情形正常，均依照
      契約，於貨到後三日內付現金之事實，業據自訴代理人到庭陳述明確（見本院
      八十九年四月十八日訊問筆錄），並經自訴人原監察人甲○○到庭證稱：渠在
      八十八年七月六日入獄執行前，與自訴人之代表人丁○○一起負責自訴人公司
      之業務，當時被告與自訴人之間的交易並無債務糾紛，被告會在收貨後十日內
      ，電匯現金給自訴人等語（見本院八十九年五月二十五日訊問筆錄），且依據
      自訴人提出之八十八年七至九月收款明細表（證三）觀之，被告確有支付八十
      八年七、八月份之部分貨款，則自訴人依據契約交付電腦周邊產品予被告，被
      告並曾依約支付貨款，在客觀上尚難認被告有何詐欺行為之實施，自訴人亦無
      陷於錯誤而交付財物之可言。
    (二)自訴人公司職員戊○○於八十八年十月間因認為被告積欠貨款，乃依據被告所
      留在自訴人處之資料與乙○○前往被告住處對帳，被告所留在公司之電話號碼
      及住址無誤，此亦據戊○○到庭證實（見本院八十九年七月二十日訊問筆錄）
      ，足見被告並未留下虛偽不實之聯絡方法。戊○○並証稱：對帳時，被告並沒
      有承認其欠款，也沒有否認，所以渠認為被告默認，當時因乙○○與被告發生
      拉扯（傷害部分因乙○○無法舉證，被告業據不起訴處分確定），到派出所才
      知被告叫做「黃ㄔㄣ  ㄒㄧ」等語。被告提出之名片上確實印有丙○○及黃乙
      泰二名，有其提出之名片一張可稽，而戊○○在審理中尚將被告名字二字誤讀
      如上，參以前述被告並未留下虛偽不實之聯絡方法予自訴人，依常情倘被告係
      故意以假名行詐，應不會留下正確之姓名、地址，足見被告所稱其因本名不容
      易讀，才另取名「黃乙泰」等語，應足以採信。自訴人以被告留於其公司之姓
      名為黃乙泰，遽謂被告詐欺，尚不足採。
    (三)自訴人提出之送貨單、明細表、收款明細表、存證信函等物，縱使能證明被告
      與自訴人間有貨款未完全付清之事，然該等貨款未清之事由，係屬民事債務不
      履行之問題，參以民事關係當事人間，債務人若有未依約定之債務本旨履行者
      ，於社會一般交易經驗上原因非一，舉凡因不可歸責於己之事由致不能給付，
      或因合法主張抗辯事由而拒絕給付，或因財產、信用狀況緊縮而無力給付，甚
      至於債之關係成立後，始另起惡意遲延給付，皆有可能，非必出於自始無意給
      付之財產犯罪一端。而刑事被告依法不負自證無罪之義務，若別無足以證明被
      告自始意圖不法所有之積極證據，縱使其就所負債務惡意違約不為履行，仍僅
      為民事上之糾紛，殊難僅以兩造間有貨款糾葛，單純債務不履行之狀態，即推
      定被告自始具有不法所有之詐欺意圖。
    (四)據大屯派出所八十八年十一月十日十時之記載，處理中和街三九八巷五弄二號
      十樓之毀損及傷害糾紛，經巡邏人員將嫌疑人丙○○與關係人乙○○帶回所並
      製作筆錄，後移三組偵辦，乙○○堅提出告訴等語，該項記載僅能證明被告於
      當日與乙○○發生毀損及傷害糾紛。雖據當日與乙○○同行之戊○○證稱：被
      告在當日之前二個星期，在咖啡廳談時，被告有以筆親手寫下其姓名為黃乙泰
      ，但八十八年十一月十日當日到被告家時，被告又否認有黃乙泰之人等語，然
      而被告使用黃乙泰之名，不足以認定其具有詐欺之故意，已如前述，而被告在
      戊○○找上門時，是否否認其即為黃乙泰，亦與被告是否詐欺取得自訴人之產
      品，無必然之關係，既無其他明確之證據證明被告詐欺自訴人之產品，單以被
      告事後否認自己為黃乙泰，仍不足以認定被告訂貨時係以詐欺之手段，使自訴
      人陷於錯誤，而取得自訴人之物。
    綜上所述，本件被告向自訴人購買電腦周邊設備產品，縱有部分貨款屆期未予兌
    付，要屬民事債務不履行問題，尚難逕以詐欺罪責相繩。此外，亦查無其他積極
    證據足資認定被告有為詐欺之犯行，不能證明被告犯罪，應為無罪判決之諭知。
據上論斷，應依刑事訴訟法第三百四十三條、第三百零一條第一項，判決如主文。
中      華      民      國      九十      年      五      月      八    日
                                    臺灣士林地方法院刑事第四庭
                                        法  官
右正本證明與原本無異。
如不服本判決，應於判決送達後十日內，向本院提出上訴狀。
                                        書記官
中      華      民      國      九十      年      五      月      八    日


司法院資訊處製作；財團法人民間司法改革基金會備份。
